臺灣板橋地方法院民事裁定　　　　　100年度消債更字第172號
聲　請　人　陳澧
代　理　人　何乃隆律師
上列當事人因消費者債務清理事件聲請更生，本院裁定如下：
    主  文
聲請人陳澧自民國100年11月11日下午4時起開始更生程序。
命司法事務官進行本件更生程序。
    理  由
一、本件聲請意旨略以：聲請人因有不能清償債務之情事，目前
    積欠銀行信用卡等債務總金額為新臺幣（下同）716804元，
    因積欠銀行借款，而有不能清償之情事，前已提出債權人清
    冊，以書面向最大債權金融機構請求共同協商債務清償方案
    ，惟最大債權金融機構以聲請人不符消費者債務清理條例第
    2 條之規定，未付與聲請人協商不成立證明書，爰請求裁定
    准予更生等語。
二、按債務人不能清償債務或有不能清償之虞者，得依本條例所
    定更生程序，清理其債務；債務人無擔保或無優先權之債務
    總額未逾1200萬元者，於法院裁定開始清算程序或宣告破產
    前，得向法院聲請更生；債務人對於金融機構因消費借貸、
    自用住宅借款、信用卡或現金卡契約而負債務，在聲請更生
    或清算前，應提出債權人清冊，以書面向最大債權金融機構
    請求協商債務清償方案，並表明共同協商之意旨；協商成立
    者，應以書面作成債務清償方案，由當事人簽名、蓋章或按
    指印；協商不成立時，應付與債務人證明書；債務人與金融
    機構協商成立者，不得聲請更生或清算。但因不可歸責於己
    之事由，致履行顯有重大困難者，不在此限；本條例施行前
    ，債務人依金融主管機關協調成立之中華民國銀行公會會員
    ，辦理消費金融案件無擔保債務協商機制與金融機構成立之
    協商，準用前項之規定；自債務人提出協商請求之翌日起逾
    三十日不開始協商，或自開始協商之翌日起逾九十日協商不
    成立，債務人得逕向法院聲請更生或清算；法院開始更生程
    序之裁定，應載明其年、月、日、時，並即時發生效力；法
    院裁定開始更生或清算程序後，得命司法事務官進行更生或
    清算程序，必要時得選任律師、會計師或其他適當之自然人
    或法人一人為監督人或管理人，消費者債務清理條例第3 條
    、第42條第1 項、第151 條第1 項、第4 項、第5 項、第6
    項、第153 條、第45條第1 項、第16條第1 項分別定有明文
    。
三、經查：
  (一)聲請人於提出本件更生之聲請前，曾以書面向聲請人之最大
    債權金融機構中國信託商業銀行股份有限公司（下稱中國信
    託銀行）表明協商之意思，中國信託銀行以聲請人不符消費
    者債務清理條例第2 條之規定為由，未付與聲請人協商不成
    立證明書，此有聲請人、中國信託銀行提出之前置協商申請
    書掛號收執影本、中國信託銀行100年11月8日陳報狀在卷可
    參。按首開規定，協商不成立時，中國信託銀行即應付與債
    務人證明書，且聲請人99年3 月間申請前置協商之際，其所
    從事營業活動所得未逾消費者債務清理條例第2條第2項、消
    費者債務清理條例施行細則第3條及第4條、辦理消費者債務
    清理事件應行注意事項第1 點之規定，此有聲請人、中國信
    託銀行提出之聲請人所從事翔威公司營業人銷售額與稅額申
    報書在卷可稽，是中國信託銀行應付與聲請人協商不成立證
    明書而未付與，按前揭規定，自開始協商之翌日起逾90日協
    商不成立，聲請人得逕向法院聲請更生或清算。聲請人據以
    聲請更生，本院自應綜合聲請人目前全部收支及財產狀況，
    評估是否已不能維持符合人性尊嚴之最基本生活條件，而有
    「不能清償或不能清償之虞」之情。
  (二)聲請人主張目前每月平均收入為23000 元，每月領有低收入
    戶補助、租金補助合計10200 元，此有聲請人99年之薪資扣
    繳憑單一紙、聲請人及陳○允郵局存摺在卷可憑，堪以認定
    。經評估聲請人之財產、信用、勞力三者所構成之清償能力
    ，聲請人現年42歲（58年出生）、離婚、名下財產合計1053
    90元、獨自扶養母親及3 名未滿20歲子女，此有聲請人全戶
    戶籍謄本、聲請人、陳王○代、陳○允、陳○淳、陳○泰99
    年度、98年度財政部國稅局綜合所得稅各類所得資料清單、
    財產歸屬資料清單附卷可按，以聲請人所提出債權人清冊，
    其負擔總債務716804元，則依聲請人之資力收入之情，扣除
    含受扶養人每月必須基本生活費用額，聲請人顯有無法清償
    債務之虞。聲請人前以書面向最大債權金融機構請求共同協
    商，惟協商視為不成立，已據其提出前置協商申請書為證，
    聲請人既已依法與最大債權金融機構進行實質共同協商而協
    商不成立，復參酌消費者債務清理條例第3 條規定債務人不
    能清償或有不能清償之虞，即得聲請更生，並無以履行金融
    機關之協商條件有困難為要件，況聲請人是否同意協商條件
    ，係聲請人之自由，且聲請人透過更生程序早日解脫債務之
    實體利益，亦為立法意旨所保障等情。
四、綜上所述，本件聲請人為一般消費者，其所從事營業活動所
    得未逾本條例第2 條第2 項之規定。而有無法清償前述債務
    之虞情事，又所負無擔保或無優先權之債務，並未逾1200萬
    元，且未經法院裁定開始清算程序或宣告破產，復查無消費
    者債務清理條例第6 條第3 項、第8 條或第46條各款所定駁
    回更生聲請之事由存在，則聲請人聲請更生應屬有據，自應
    准許。
五、關於聲請人所預繳納之郵務送達費1700元，則待本件更生聲
    請事件確定後，如仍尚有剩餘，再予檢還聲請人。又聲請人
    於更生程序開始後，應另提出足以為債權人會議可決或經法
    院認為公允之更生方案以供採擇，俾免更生程序進行至依消
    費者債務清理條例第61條規定應行清算之程度，非必有利於
    聲請人，附此敘明。
中    華    民    國    100   年    11    月    11    日
                  民事第二庭    法  官  李行一
上為正本係照原本作成
本件不得抗告
本裁定已於100年11月11日下午4時公告。
中    華    民    國    100   年    11    月    11    日
                                書記官  蔡於衡